【裁判字號】    98,易,2773
【裁判日期】    981228
【裁判案由】    恐嚇等
【裁判全文】
臺灣臺北地方法院刑事判決              98年度易字第2773號
公  訴  人  臺灣臺北地方法院檢察署檢察官
被      告  丙○○
            丁○○
            甲○○
上列被告等因恐嚇取財等案件，經檢察官提起公訴（98年度偵字
第11750 號），本院改以簡式審判程序，判決如下：
    主  文
丙○○共同犯恐嚇取財未遂罪，處有期徒刑陸月，如易科罰金，
以新臺幣壹仟元折算壹日。
丁○○共同犯恐嚇取財未遂罪，處有期徒刑月，如易科罰金，
以新臺幣壹仟元折算壹日。
甲○○共同犯恐嚇取財未遂罪，處有期徒刑月，如易科罰金，
以新臺幣壹仟元折算壹日。
    事  實
一、丙○○前因恐嚇取財案件，經臺灣高等法院以96年度上訴字
    第5182號判處有期徒刑6 月，減為有期徒刑3 月，緩刑2 年
    ，該案於民國97年6 月20日確定，現仍在緩刑期間內。詎其
    仍不知警惕，明知車牌號碼5866-JV 號自用小客車係動產質
    押車輛（俗稱權利車），隨時有遭債權人委託業者拖吊之風
    險，猶以低價向丁○○（原名陳瑞永）購買之，嗣於98年4
    月18日駿輝拖吊有限公司（下稱駿輝公司）司機乙○○受債
    權人委託對上開車輛進行拖吊，丙○○不甘損失，竟與丁○○、甲○○共同基於意圖為自己不法之所有及妨害人行使權
    利之犯意聯絡，先由丁○○查詢取得乙○○之行動電話號碼
    ，再由丙○○先後於同年4 月22日下午5 時48分、同年月24
    日下午6 時15分，以0000000000號行動電話撥打乙○○之00
    00000000號行動電話，對乙○○恫嚇稱：「你拖走我的車，
    要怎麼處理，我知道你住哪裡，會去找你」等語，使乙○○
    心生畏懼；然因乙○○遲未表態賠償，丙○○得知乙○○係
    在中永和一帶駕駛拖吊車，又同年5 月2 日凌晨夥同丁○○
    、甲○○駕車在臺北縣永和市○○路附近繞行，嗣於0 時40
    分，在臺北縣永和市○○路與豫溪街口，遇駕駛車牌303-TS
    號拖吊車等待紅燈之乙○○，即上前強行攔阻，丙○○及丁○○分站乙○○駕駛之車輛兩側，甲○○則持球棒敲打車窗
    ，阻止乙○○駛離，丙○○並恫嚇稱：「我跟你說過我會來
    找你... 還是要我拿東西出來... 我現在要跟你講，等我不
    跟你講的時候你就知道了... 你真的要我拿東西出來... 」
    等語，丁○○則自拖吊車副駕駛座之車窗外伸手入內，開啟
    車門鎖並打開車門，致乙○○心生畏懼，隨即趁隙駕車逃離
    ，甲○○駕車搭載丙○○並與丁○○分別駕車追趕於後，迨
    乙○○駛至中正橋警察臨檢處，渠等上前繼續與乙○○爭執
    ，警方認係拖車糾紛而未處理；丙○○復於同年5 月4 日，
    再次撥打電話予乙○○要求其賠償新臺幣（下同）20萬元，
    乙○○雖感畏懼，惟並無配合交出金錢之意思，乃對丙○○
    表示願交付14萬元，並約定於臺北市○○區○○路107 號2
    樓丹堤咖啡店付款，另一方面則通報員警雙方約定取款之時
    間、地點，丙○○、甲○○於翌（5 ）日晚間10時20分，前
    往臺北市○○區○○路107 號2 樓丹堤咖啡店，甫向乙○○
    收得14萬元尚未及離去之際，即為埋伏之員警當場逮捕而未
    遂。
二、案經臺北市政府警察局移送臺灣臺北地方法院檢察署檢察官
    偵查起訴。
    理  由
一、本案被告丙○○、丁○○、甲○○所犯係死刑、無期徒刑、
    最輕本刑為3 年以上有期徒刑以外之罪，其於準備程式中就
    被訴事實為有罪之陳述，經法官告知簡式審判程式之旨，並
    聽取公訴人及被告之意見後，經本院依刑事訴訟法第273 條
    之1 第1 項之規定，裁定由受命法官獨任進行簡式審判程式
    。又本案卷內之物證、書證等證據，依同法第273 條之2 規
    定，不受第159 條第1 項關於傳聞法則規定之限制，依法均
    有證據能力，合先敘明。
二、訊據被告3 人對上揭事實均坦承不諱，而被害人即告訴人乙○○遭被告3 人以上開方式恐嚇，因而心生畏懼，被迫承諾
    交付金錢予被告丙○○一節，業經證人即被害人乙○○於警
    詢、偵查中證述屬實（見偵卷第25至35、96至98頁）。此外
    ，復有動產擔保交易動抵押設定、註銷登記申請書影本、取
    回車輛委託車、汽車新領牌照登記書影本、車籍查詢基本資
    料、臺灣臺北地方法院檢察署署勘驗筆錄、通聯調閱查詢單
    、通聯紀錄各1 份，及扣押物品目錄表、贓物認領保管單、
    贓物照片等在卷可資佐證（見偵卷第38至58頁），足認被告
    3 人前揭自白與事實相符，自得為認定被告犯罪之依據。是
    以，本案事證明確，被告3 人犯行已經證明，應依法論科。
三、論罪科刑部分：
  (一)被告丙○○、丁○○、甲○○以上開恫嚇及強迫被害人出面
    談判之方式，脅迫告訴人承諾交出金錢補償被告丙○○，及
    攔阻被害人開車而妨害其行之權利，惟因被害人表面上雖承
    諾交付金錢，另又事先通報警察於交付金錢之際在現場埋伏
    ，並無要讓被告丙○○等人取走金錢之真意，是核被告3 人
    所為，係共同犯刑法第346 條第3 項、第1 項之恐嚇取財未
    遂罪及同法第304 條第1 項之強制罪。
  (二)又被告丙○○、丁○○、甲○○間，就上開恐嚇取財及妨害
    被害人行之權利之犯行，有共同犯意聯絡及行為分擔，應論
    以共同正犯。又按刑法牽連犯廢除後，行為人犯罪行為，於
    自然意義上僅一行為，或即便於自然意義上固非完全一致，
    但有部分合致，且目的單一者，依社會通念應評價為一個犯
    罪行為，方符刑罰公平原則，並契合人民之法律感情（最高
    法院96年度臺上字第6356號、98年度臺上字第3105號判決意
    旨參照）。本案被告丙○○等人自始既係基於意圖強迫被害
    人交出金錢以彌補被告丙○○遭拖車所受損失之目的，先由
    被告丙○○撥打電話恫嚇被害人，再由被告3人一同道路上
    強行攔阻被害人，並由丙○○持續以言詞恫嚇被害人需好好
    處理云云，欲迫使被害人就範，被害人於心生畏怖下，乃於
    嗣後承諾交付被告丙○○14萬元等行為，係於著手時即基於
    同一恐嚇被害人以取得財物之意思決定為之，且上開接續恐
    嚇與強行攔阻被害人妨害其意思自由之整體行為均為實現同
    一目的，難以強行分割，在法律上應僅評價為一行為，被告
    3人既然以一行為同時犯恐嚇取財與強制2罪，而該2罪之犯
    罪構成要件並不相同，屬一行為觸犯數罪名之想像競合犯，
    應依刑法第55條規定，從較重之恐嚇取財罪處斷（至公訴意
    旨認為被告等人所犯上開2罪應予分論併罰，容有誤會，併
    予說明）。再被告3人係已著手於犯行而不遂，則其3人犯罪
    所生之實害較既遂情形輕微，爰依刑法第25條第2項規定，
    按既遂犯之刑減輕之。
  (三)又查，被告丙○○於自小客車遭拖吊後，不思反省其自身因
    貪圖便宜購買權利車，本有遭動產抵押權人取車抵償債務之
    風險，反而以言詞恫嚇及攔阻並脅迫被害人出面談判妨害被
    害人意思自由之方法，強行要求被害人交付金錢以彌補其自
    身損失其為滿足自己利益，漠視被害人之權益，動機惡劣，
    且行為惡性非輕；被告丁○○、甲○○明知上開行為不當，
    仍受被告丙○○指示，參與恐嚇被害人之犯罪行為，行為亦
    屬可議；惟念及被告3 人於犯後均坦認犯行，尚有悔改之意
    ，且被告丙○○與被害人達成和解，賠償被害人損失，被害
    人並表示不再追究被告3 人之刑事責任等情（業經被害人到
    庭陳述明確，且有卷附和解書1 份可證，見本院卷第41、42
    頁）；及分別考量被告3 人參與犯行之程度，及被告丙○○
    就全案居於主導地位，被告丁○○、甲○○2 人則係受被告
    丙○○指示行動，且無證據證明被告丁○○、甲○○因本案
    犯行有獲得利益；並參酌被告3 人之生活狀況、智識程度及
    其他一切情狀，對被告3 人所為上開犯行，分別量處如主文
    所示之刑，並諭知如主文所示之易科罰金折算標準，以資懲
    警。
據上論斷，應依刑事訴訟法第299 條第1 項前段，刑法第28條、
第346 條第3 項、第1 項、第304 條第1 項、第25條第2 項、第
55條、第41條第1 項前段，刑法施行法第1 條之1 ，判決如主文
。
本案經檢察官盧姿如到庭執行職務
中    華    民    國    98    年    12    月    28    日
                  刑事第十八庭  法  官  陳思帆
上正本證明與原本無異。
如不服本判決應於收受送達後10日內向本院提出上訴書狀，並應
敘述具體理由；其未敘述上訴理由者，應於上訴期間屆滿後20日
內向本院補提理由書（均須按他造當事人之人數附繕本）「切勿
逕送上級法院」。告訴人或被害人如對於本判決不服者，應具備
理由請求檢察官上訴，其上訴期間之計算係以檢察官收受判決正
本之日期為準。
                                書記官  林素霜
中    華    民    國    98    年    12    月    28    日
中華民國刑法第346條第1項、第3項
意圖為自己或第三人不法之所有，以恐嚇使人將本人或第三人之
物交付者，處6 月以上5 年以下有期徒刑，得併科1 千元以下罰
金。
前二項之未遂犯罰之。
中華民國刑法第304 條第1 項
以強暴、脅迫使人行無義務之事或妨害人行使權利者，處3 年以
下有期徒刑、拘役或3 百元以下罰金。
刑法施行法第1 條之1
中華民國94年1 月7 日刑法修正施行後，刑法分則編所定罰金之
貨幣單位為新臺幣。
94年1 月7 日刑法修正時，刑法分則編未修正之條文定有罰金者
，自94年1 月7 日刑法修正施行後，就其所定數額提高為30倍。
但72年6 月26日至94年1 月7 日新增或修正之條文，就其所定數
額提高為3 倍。

司法院資訊處製作；財團法人民間司法改革基金會備份。
